臺灣基隆地方法院刑事判決　　　　　　　　　　　　　九十二年度易字第二四三號
　　公　訴　人　臺灣基隆地方法院檢察署檢察官
　　被　　　告　甲○○
右列被告因違反毒品危害防制條例案件，經檢察官提起公訴（九十二年度毒偵字第七
九七號），嗣經本院合議改採簡式審判程序審理，本院判決如左：
        主  文
甲○○連續施用第二級毒品，累犯，處有期徒刑陸月，如易科罰金以參佰元折算壹日
。
扣案之含無法獨立析離之安非他命成份之殘渣袋貳只沒收銷燬之，吸食器壹組沒收。
        事  實
一、陳俊銘曾於民國八十四年間因違反麻醉藥品管理條例，經本院於八十四年七月廿
    一日判處有期徒刑三月確定，經易科罰金執行完畢；其於九十年間因違反毒品危
    害防制條例（施用第二級毒品），經本院於九十年三月廿七日以九十年度毒聲字
    第四一七號裁定送觀察、勒戒，經認無繼續施用毒品傾向，由臺灣基隆地方法院
    檢察署檢察官於九十年四月十六日以九十年度毒偵字第四０三號為不起訴處分；
    復於九十年間再因施用第二級毒品案件，經台灣台北地方法院於九十年五月十三
    日以九十年度毒聲字第一０三七號裁定送觀察、勒戒，因有繼續施用毒品傾向，
    經該院於九十年六月十三日以九十年度毒聲字第一三００號裁定令入戒治處所施
    以強制戒治，嗣經該院於九十年十二月十九日以九十年度毒聲字第二七三八號裁
    定停止戒治所餘期間付保護管束，後又於九十一年五月十四日經該院以九十一年
    度毒聲字第九三八號裁定撤銷停止戒治令入戒治處所強制戒治，於九十二年一月
    十九日執行強制戒治期滿，其亦因該次施用第二級毒品，經台灣台北地方法院檢
    察署檢察官以九十年度毒偵字第一三六一號聲請簡易判決處刑，而經台灣台北地
    方法院簡易庭於九十年六月十九日以九十年度簡字第一九０一號判處有期徒刑四
    月確定，接續於前開強制戒治期滿日後執行，甫於九十二年五月十九日執行完畢
    。詎其仍不知悔改，復基於施用第二級毒品安非他命之概括犯意，自九十二年八
    月底起至同年九月初止，在基隆市○○○路一一八巷十五弄十五之三號之住處，
    以吸食器加熱燒烤之方式施用安非他命，共約施用二、三次。嗣警方於九十二年
    九月六日上午十時卅分許，在基隆市○○○路一一八巷十五弄十五之三號當場查
    獲，並扣得甲○○所有並用以施用安非他命之含無法獨立析離之安非他命成份之
    殘渣袋貳只、吸食器壹組。
二、案經基隆市警察局第二分局報請臺灣基隆地方法院檢察署檢察官偵查起訴。
        理  由
一、訊據被告甲○○對於右開事實坦承不諱，被告所採尿液經送驗呈安非他命陽性反
    應，此亦有基隆市衛生局檢驗成績書一紙附卷可稽，此外，復有臺灣高等法院被
    告全國前案紀錄表、臺灣基隆地方法院檢察署檢察官九十年度毒偵字第四０三號
    不起訴處分書、台灣台北地方法院九十年度簡字第一九０一號判決各一紙附卷可
    按，且有扣案如事實欄所述之物品可資佐證，本件事證明確，被告係於（修正前
    ）毒品危害防制條例公布施行後，第三犯施用毒品罪者，足堪認定。
二、（一）毒品危害防制條例全部條文業於九十二年六月六日經立法院三讀修正，於
    九十二年七月九日公布，依該修正後之毒品危害防制條例第三十六條規定「本條
    例自公布後六個月後施行。」是該修正後之毒品危害防制條例已於九十三年一月
    九日施行。依該修正後之毒品危害防制條例第二十條第三項規定「依前項規定為
    觀察、勒戒或強制戒治執行完畢釋放後，五年後再犯第十條之罪者，適用本條前
    二項之規定。」、第二十三條第二項規定「觀察、勒戒或強制戒治執行完畢釋放
    後，五年內再犯第十條之罪者，檢察官或少年法院（地方法院少年法庭）應依法
    追訴或裁定交付審理。」，可見修正後之毒品危害防制條例簡化施用毒品犯之刑
    事處遇程序，僅區分為初犯、五年內再犯；初犯，經觀察、勒戒或強制戒治，應
    為不起訴之處分或不付審理之裁定；觀察、勒戒或強制戒治執行完畢釋放後五年
    內再犯，即依法追訴或裁定交付審理；又修正前之該條例原規定施用毒品之二犯
    及三犯以上，除須予以刑事處遇程序外，另仍須施以強制戒治之保安處分，惟此
    與現行「一罪不兩罰」之刑事思潮有違，爰予以修正觀察、勒戒或強制戒治執行
    完畢釋放後，五年內再犯第十條之罪者，檢察官或少年法院（庭）應依法追訴或
    裁定交付審理，即僅施以刑事處遇程序而不再施以保安處分（見修正後該二條文
    之立法理由）。再查，本件被告係屬經觀察、勒戒、強制戒治後五年內第三犯者
    ，依修正後之毒品危害防制條例自將之歸類為五年內再犯，依修正後之該條例第
    二十條第三項、第二十三條第二項規定，自應僅由公訴人起訴即可，毋庸再聲請
    法院裁定強制戒治。復以，修正後毒品危害防制條例第三十五條規定「於中華民
    國九十二年六月六日本條例修正施行前繫屬之施用毒品案件，於修正施行後，適
    用修正後之規定，並依下列方式處理：一、觀察、勒戒及強制戒治中之案件，適
    用修正後觀察、勒戒及強制戒治之規定。二、偵查中之案件，由檢察官依修正後
    規定處理之。三、審判中之案件，由法院或少年法院（地方法院少年法庭）依修
    正後規定處理之。四、審判中之案件，依修正後之規定應為不起訴之處分或不付
    審理之裁定者，法院或少年法院（地方法院少年法庭）應為免刑之判決或不付保
    護處分之裁定。」、「前項情形，依修正前之規定有利於行為人者，適用最有利
    於行為人之法律。」比較毒品危害防制條例新舊制之五年以內三犯者，在舊制須
    同時接受強制戒治並依法起訴（參修正前毒品危害防制條例第二十三條第二項規
    定），在新制則僅由公訴人依法起訴，不須接受強制戒治，自以新制對之為較有
    利，是以，無論依修正後毒品危害防制條例第三十五條第一項第三款或該條第二
    項之規定，本件均應依修正後之新制處理。（二）核被告所為，係犯修正後毒品
    危害防制條例第十條第二項施用第二級毒品罪。其施用前之持有安非他命之低度
    行為應為施用之高度行為所吸收，不另論罪。被告前後多次施用犯行，時間緊接
    ，所犯又係構成要件相同之罪名，顯基於概括犯意為之，為連續犯，以一罪論，
    並依刑法第五十六條之規定，加重其刑；公訴人雖僅起訴被告為警查獲時之一次
    施用犯行，然其餘犯行既與已起訴部分具有連續犯裁判上一罪之關係，自均在本
    院得一併審究之範圍內。被告犯有如事實欄一所述前科，甫於九十二年五月十九
    日執行完畢，此有臺灣高等法院被告全國前案紀錄表一紙在卷可稽，其於五年內
    再犯本件有期徒刑以上之罪，為累犯，應依刑法第四十七條之規定，遞加重其刑
    。爰審酌被告已因施用毒品經二次觀察勒戒、一次強制戒治之處分完畢猶犯同罪
    行、其對毒品顯已具相當之依賴性、其施用毒品之頻率及次數、犯罪手段、犯後
    尚知自白等一切情狀，量處如主文所示之刑，並諭知易科罰金之折算標準。扣案
    之含無法獨立析離之安非他命成份之殘渣袋貳只，應依修正後毒品危害防制條例
    第十八條第一項前段之規定，宣告沒收銷燬之，至吸食器一組，係被告所有供其
    施用安非他命之物，業據其陳供明確，應依刑法第三十八條第一項第二款之規定
，宣告沒收。
據上論斷，應依刑事訴訟法第二百七十三條之一第一項、第二百九十九條第一項前段
，修正後毒品危害防制條例第三十五條、第十條第二項、第十八條第一項前段、第二
十三條第二項，刑法第十一條前段、第五十六條、第四十七條、第四十一條第一項前
段、第三十八條第一項第二款，判決如主文。
本案經檢察官林秋田到庭執行職務
中      華      民      國      九十三    年    二      月    十二      日
                                臺灣基隆地方法院刑事第三庭
                                    法    官    曾  雨  明
右正本證明與原本無異。
對於本件判決如有不服，應於收受送達後十日內，向本院提出上訴書狀，上訴於臺灣
高等法院，並按他造當事人之人數附具繕本。
                                    書 記 官    陳  碧  玉
中      華      民      國      九十三    年    二      月    十五      日
附錄論罪法條
修正後毒品危害防制條例第十條第二項：
施用第二級毒品者，處三年以下有期徒刑。